# 分步购买实现控制的问题

提问人：lbwl 时间：2012-05-21 15:23:56
就是我看有的例题里就是购买日原股权的公允价值不等于购买日被购买子公司的净资产*原先持股比例，这是为什么，如果不等于实际工作中这个公允价值如何确定， 假设购买日子公司净资产评估值 100 万，原先持股比例10%，按理说是 10 万，还是双方再在 10 万的基础上再调整，请陈版指教

回答人：chenyiwei
这个问题在本版面上讨论也有不少，主要是“控制权溢价”的影响所导致，你可以以“控制权溢价”为关键字在本版面上搜索一下。
众所周知：股权的公允价值＝股权所对应的可辨认净资产的公允价值＋该股权对应的商誉价值。
就每一股对应的可辨认净资产公允价值而言，无论是母公司（购买方）所持的股份，还是少数股东所持股份，都是相同的。区别在于股权对应的商誉价值不同。少数股东所持的股权和母公司所持的股权都可能有对应的商誉，但由于母公司所持股权能够控制子公司，所以母公司所持有的股权具备“控制权溢价”，因而母公司所持股份的每股公允价值通常高于少数股东所持股份的每股公允价值。这种情况在持股较为分散的上市公司等中更为明显。对于控制权溢价不明显的一般企业，为了简化起见，可以视同母公司和少数股东所持股权的每股公允价值相同，即根据母公司的收购或入股价格按比例推算少数股权的公允价值；但对于控制权溢价可能存在较大影响的企业，就需要使用估值技术单独估算“控制权溢价”的公允价值。

提问人：青涩橄榄 时间：2019-04-14 15:12:54
陈版您好，A公司原持有B公司30%的股权， 2018 年 11 月，收购其实际控制人持有的21%的股权，合计取得B公司51%的股权，达到控制权。 购买日B公司经评估的整体股权的公允价值为 3000 万，而根据购买日支付对价推算的B公司整体的公允价值为 4000 万，差额为取得A公司为取得B公司控制权而向B公司实际控制人多支付的价款（控制权溢价）。该部分支付价款如何处理，是体现在商誉里吗？

回答人：chenyiwei
控制权溢价本身就是商誉的组成部分，但在对原持有的不具有控制权的股权在购买日重新按公允价值计量时，不应考虑该项控制权溢价。控制权溢价是专属于控股股东的。